最高法院刑事判決　　　　　　九十六年度台上字第二○七二號
上　訴　人　甲○○
上列上訴人因違反期貨交易法案件，不服台灣高等法院中華民國
九十三年四月二十一日第二審判決（九十三年度上訴字第五四六
號，起訴案號：台灣台北地方法院檢察署九十二年度偵字第二八
○五、二八○六、二八○七、二八○九號），提起上訴，本院判
決如下：
    主  文
上訴駁回。
    理  由
按刑事訴訟法第三百七十七條規定，上訴於第三審法院，非以判
決違背法令為理由，不得為之。是提起第三審上訴，應以原判決
違背法令為理由，係屬法定要件。如果上訴理由書狀並未依據卷
內訴訟資料，具體指摘原判決不適用何種法則或如何適用不當，
或所指摘原判決違法情事，顯與法律規定得為第三審上訴理由之
違法情形，不相適合時，均應認其上訴為違背法律上之程式，予
以駁回。本件上訴人甲○○上訴意旨略稱：（一）上訴人於民國
八十七年二月間始至統匯國際財務管理顧問有限公司（下稱統匯
公司）任職，距期貨交易法第一百十二條第五款之施行不過數月
時間，上訴人對該行為是否違法尚未明確知悉，原審漏未依刑法
第十六條減輕其刑，顯有不適用實體法則之當然違背法令；（二
）本案第一審於九十二年十二月三十一日判決時，上訴人雖前受
有期徒刑以上刑之宣告，惟已執行完畢且五年內未曾再受有期徒
刑以上刑之宣告，符合刑法第七十四條第二款緩刑宣告之要件。
又上訴人雖於前案執行完畢之五年內再犯有期徒刑以上之罪，符
合累犯之成立要件，惟上訴人並未於前案執行完畢五年內受有期
徒刑以上刑之宣告，亦符合刑法第七十四條第二款宣告緩刑之要
件。矧原審無視於上訴人所提出符合緩刑宣告要件之抗辯，仍維
持第一審之判決，而未論及上訴人符合宣告緩刑之規定，顯有判
決不適用法則之當然違背法令。再者，原判決未依司法院八十八
年五月二十日修正發布之「法院加強緩刑宣告實施要點」之規定
，予以緩刑，亦為判決違背法令；（三）上訴人犯罪手段輕微，
僅協助執行，非居於主導地位，亦皆符合緩刑宣告之要件，卻唯
獨不予上訴人緩刑之宣告，對此有利上訴人之證據不加採納，亦
未說明理由，其判決難謂無判決不載理由之違誤；（四）上訴人
誤蹈法網，嗣經痛定思痛，於九十年十二月九日通過期貨商業務
員資格測驗，並經財團法人中華民國證券暨期貨市場發展基金會
舉辦之期貨人員職前訓練合格，實已改過遷善，請依刑事訴訟法
第三百九十六條第二項之規定，依職權諭知緩刑，以勵自新云云
。
惟查：原判決依憑上訴人之部分自白、證人劉國香、黃淑芬、黃
健棠、陳秀嬃、顏永進、呂濟民、孟昭亮、許淑青、胡枝霞、江
采如、李鳳珍、劉秩齡之證言、共同被告蘇熙翔、張義城、蔡文
毅、吳世雄、吳健雄、黃淑芬之供詞、請款單據、人員異動表、
外匯買賣明細表、薪資表、人員報到資料、合約書、佣金計算分
式表、公司人員資料、支出證明單、工作申請表、出勤表、下單
錄音帶等證據，資以認定上訴人有原判決事實欄所記載基於共同
之犯意聯絡，未經財政部證券暨期貨管理委員會許可並發給許可
證照，擅自經營期貨經理事業及期貨顧問事業之事實，因認第一
審論處上訴人共同未經許可，擅自經營期貨經理事業及期貨顧問
事業罪刑（累犯）之判決，為無不合，駁回上訴人在第二審之上
訴，已詳述其所憑之證據及理由。對於上訴人否認有上開犯行，
辯稱：伊於八十七年二月間至統匯公司任職，離期貨交易法公布
還不到半年時間，且任職時間尚短，只有從事影印並發放資料，
屬領薪階層，並未真正使客戶受有損害云云，經綜合調查證據之
結果，認不可採，已在判決內詳予指駁，並說明其理由。原判決
所為論述，核與卷證資料相符，從形式上觀察，並無違背法令之
情形。按認事採證、證據之取捨及證據證明力之判斷，俱屬事實
審法院之職權，苟無違背證據法則，自不能指為違法。原判決對
於上訴人有本件共同未經許可，擅自經營期貨經理事業及期貨顧
問事業之犯行，已說明其依憑之證據及理由，對於上訴人之辯解
，認不可採，亦在判決內詳述其不予採納之理由，並無上訴意旨
所指違背法令之情形。原判決且說明期貨交易法於八十六年三月
二十六日公布，八十六年六月一日施行（原判決誤載為八十六年
三月二十六日公布施行，應予更正），該法固係國內法，並允許
國人於國外進行期貨交易，惟為避免期貨信託、經理、顧問或其
他期貨服務事業從業人員之素質良莠不齊導致投資人鉅額虧損，
立法將上開事業列為許可事業，如未經許可擅自經營者，課以刑
事責任。而「期貨顧問事業」係指接受委任，對期貨交易有關事
業提供研究分析意見或建議、發行有關交易之出版品、舉辦有關
期貨交易之講習等；「期貨經理事業」係指從事全權委託期貨交
易，全權委託包括接受特定人之委託以及向非特定人募集資金從
事期貨交易，立法理由闡釋甚詳。從而以招攬客戶至海外開立美
金帳戶，並提供場所設備及相關外匯資訊（如價位詢問），供客
戶自行下單進行外幣保證金交易者，即屬經營期貨顧問事業；如
以接受委託書並收取佣金或手續費等方式，代他人操作外幣保證
金交易，即屬經營期貨經理事業，上訴人共同未經主管機關許可
，擅自在統匯公司提供場所設備及相關外匯資訊，供客戶自行下
單進行外幣保證金交易，亦接受客戶委託代為下單操作外幣保證
金交易，顯然未經許可，擅自經營期貨經理事業、期貨顧問事業
等情甚詳，核無所指違背法令之情形存在。而刑法第十六條規定
，除有正當理由而無法避免者外，不得因不知法律而免除其刑。
但按其情節得減輕其刑。上訴人於行為時已年滿三十一歲，其於
「統匯公司」係擔任資訊部主任，負責對員工及客戶指導外匯操
作業務，對上開期貨經理事業及期貨顧問事業列為許可事業，如
未經許可擅自經營者，課以刑事責任，不能諉為不知，原判決未
適用刑法第十六條但書規定減輕其刑，難謂有不適用法則之違法
。況是否減輕其刑，為法院自由裁量之職權，原判決本於職權裁
量既未減輕其刑，因而未於理由欄特加說明，亦難指為違法。上
訴意旨主張應依刑法第十六條減輕其刑，尚乏依據。上訴人並未
依據卷內訴訟資料，具體指摘原判決不適用何種法則或如何適用
不當，顯與法律規定得為第三審上訴理由之違法情形，不相適合
，應認其上訴違背法律上之程式，予以駁回。又上訴人係屬累犯
，原審因予加重其刑，並審酌前情，未諭知緩刑，尚無違法可言
，且本件係以上訴不合法而從程序上予以駁回，則上訴人上訴請
求宣告緩刑，本院無從審酌，附予敘明。
據上論結，應依刑事訴訟法第三百九十五條前段，判決如主文。
中　　華　　民　　國　九十六　年　　四　　月　 十九 　日
                      最高法院刑事第四庭
                          審判長法官  莊　登　照
                                法官  洪　明　輝
                                法官  黃　一　鑫
                                法官  林　秀　夫
                                法官  徐　昌　錦
      本件正本證明與原本無異
                                      書  記  官
中　　華　　民　　國　九十六　年　  四 　 月  二十三　日
                                                z
